【裁判字號】    91,交易,290
【裁判日期】    920321
【裁判案由】    過失致死
【裁判全文】
臺灣高雄地方法院刑事判決                        九十一年度交易字第二九號
    公  訴  人  臺灣高雄地方法院檢察署檢察官
    被      告  甲○○
    選任辯護人  郭家駿律師
右列被告因過失致死案件，經檢察官提起公訴（九十一年度偵字第八二二一號），本
院判決如左：
    主  文
甲○○因過失致人於死，處有期徒刑陸月，如易科罰金，以參佰元折算壹日。緩刑貳
年。
    事  實
一、甲○○未考領有汽車駕駛執照，仍於民國九十一年二月八日上午十時二十分（起
    訴書誤載為上午十時三十分）許，駕駛車牌號碼ＹＨ─七九○○號自小客車，沿
    高雄縣岡山鎮○○路由北往南方向行駛，途經該路與空醫院路速限每小時五十公
    里之路口時，本應注意行車速度及汽車超車時，應於前車左側保持半公尺以上之
    間隔超過，並應注意車前狀況，隨時採取必要安全措施。而依當時之天候晴、日
    間自然光線、市區道路○路面乾燥、無缺陷、亦無障礙物、視距良好，並無不能
    注意情形，竟疏於注意車前狀況，且以時速六、七十公里之速度超速行駛。適高
    斌同向騎乘腳踏車亦沿同路行駛於其自小客車右前方，甲○○竟未保持安全車距
    即貿然超越高斌所騎乘之腳踏車，詎高斌亦疏未注意慢車不得侵入快車道行駛之
    規定而侵入快車道行駛，甲○○在超速行使及未保持安全車距情形下，因閃避不
    及致小客車之右前保險桿撞及高斌騎乘之腳踏車，高斌因而跌倒於地，致受有頭
    部嚴重外傷併顱骨骨折、硬膜下出血、蛛網膜大出血、腦幹壓迫及中樞衰竭等傷
    害，經送醫急救後延至同年月十一日下午三時四十五分許，因顱內出血而不治死
    亡。甲○○於肇事後犯罪未被發覺前，即委託空軍醫院護士報案並坦承肇事而接
    受裁判。
二、案經高雄縣警察局岡山分局報請台灣高雄地方法院檢察署檢察官偵查提起公訴。
    理  由
一、訊據被告甲○○對於右揭時、地無駕駛執照駕車肇事，致被害人高斌受有頭部嚴
    重外傷併顱骨骨折、硬膜下出血、蛛網膜大出血、腦幹壓迫及中樞衰竭等傷害，
    經送醫急救後，延至同年十一日下午三時四十五分，仍因顱內出血而不治死亡等
    事實均供承不諱，復有道路交通事故調查報告表、車禍現場及車損照片六張、高
    雄榮民總醫院診斷證明書乙紙附卷可稽。而被害人高斌確係因本件交通事故，經
    送醫急救後，仍因顱內出血不治死亡，業經台灣高雄地方法院檢察官督同法醫師
    相驗明確，並製有相驗屍體證明書、驗斷書及勘驗筆錄在卷足憑。是依上開證據
    ，足認被告自白核與事實相符，堪以採信。
二、按行車速度應依標誌之規定，無標誌者，在市區道路行駛，時速不得超過五十公
    里；又汽車超車時，應於前車左側保持半公尺以上之間隔超過；以及汽車行駛時
    ，駕駛人應注意車前狀況，並隨時採取必要之安全措施，以避免危險之發生，道
    路交通安全規則第九十三條第一項第一款、第一百零一條第五款及第九十四條第
    三項分別定有明文。被告於右揭時、地駕車，本應注意上開規定，且依當時情形
    ，又無不能注意之情形，竟疏未注意車前狀況，並以時速六、七十公里之速度超
    速行駛，且於超越前車時未保持安全間隔，因而肇事導致被害人死亡，其有過失
    ，已甚明顯。本件經送請台灣省高屏澎區車輛行車事故鑑定委員會鑑定結果，亦
    認：「被告駕駛自小客車超速行駛、超越未保持安全間隔為肇事主因；被害人騎
    腳踏車侵入快車道為肇事次因」，有該鑑定委員會九十一年九月二十五日高屏澎
    鑑字第九一一四五五號鑑定意見書乙份在卷足憑。而被害人確因本件車禍受有前
    述傷害，經送醫急救後，仍因顱內出血而不治死亡等情，已如前述，是被害人既
    因本件車禍而死亡，與被告之過失行為間自具有相當因果關係。而被害人騎乘腳
    踏車侵入快車道，致遭被告所駕駛之自小客車撞及，就本件車禍事故之發生亦有
    過失，惟此亦不能據此解免被告前開過失之責，附此說明。綜上，本件事證明確
    ，被告上開犯行，已堪認定。
三、核被告甲○○所為，係犯刑法第二百七十六條第一項之過失致人於死罪。被告無
    駕駛執照駕車，因而致人死亡，應依道路交通管理處罰條例第八十六條第一項規
    定加重其刑。而被告於肇事後犯罪未被發覺前，即委託護士報案坦承肇事，並接
    受調查與裁判，業據證人即處理事故警員乙○○到庭證述明確，係對於未經發覺
    之犯罪自首而接受裁判，應依刑法第六十二條前段規定減輕其刑，並依法先加後
    減之。爰審酌被告之品行尚佳，有臺灣高等法院被告全國前案紀錄表可佐，因一
    時疏於注意前揭道路交通安全規則之規定，肇事致人於死，造成無可挽救之遺憾
    ，並使被害人家屬痛失至親，惟念及被害人對於本件車禍之發生亦有上開過失，
    被告並已與被害人家屬達成訴訟上和解，有和解筆錄乙份可憑，及犯後態度等一
    切情狀，量處如主文所示之刑，以資懲儆。又被告前未曾受有期徒刑以上刑之宣
    告，有台灣高雄地方法院檢察署刑案資料查註紀錄表及台灣高等法院被告全國前
    案紀錄表可按，其因一時疏失，致罹刑典，事後已坦承犯行，深具悔意，並與被
    害人家屬達成民事和解賠償被害人家屬之損害，經此偵審程序及刑之宣告後，應
    知警惕，而無再犯之虞，本院認前開所宣告之刑，以暫不執行為適當，並宣告緩
    刑二年，以啟自新。
據上論斷，應依刑事訴訟法第二百九十九條第一項前段，道路交通管理處罰條例第八
十六條第一項，刑法第二百七十六條第一項、第四十一條第一項前段、第六十二條前
段、第七十四條第一款，罰金罰鍰提高標準條例第一條前段、第二條，判決如主文。
本案經檢察官郭武義到庭執行職務。
中     華     民     國      九十二     年     三     月     二十一     日
                                  臺灣高雄地方法院交通法庭
                                      審判長法  官      李政庭
                                            法  官      周玉群
                                            法  官      邱泰錄
右正本證明與原本無異。
如不服本判決，應於判決送達後十日內，向本院提出上訴狀。
                                            書記官      林慧君
中    華    民    國      九十二      年      三      月      二十一    日
中華民國刑法第二百七十六條
 (過失致死罪)
因過失致人於死者，處二年以下有期徒刑、拘役或二千元以下罰金。
從事業務之人，因業務上之過失犯前項之罪者，處五年以下有期徒刑或拘
役，得併科三千元以下罰金。


司法院資訊處製作；財團法人民間司法改革基金會備份。
